臺灣高等法院刑事判決
110年度上訴字第3785號
上  訴  人  臺灣桃園地方檢察署檢察官
被      告  陳印生（原名陳鋋鑫）
選任辯護人  呂珞禎律師
            黃俊華律師

上列上訴人因被告違反公司法等案件，不服臺灣桃園地方法院10
8年度訴字第300號，中華民國110年7月28日第一審判決（起訴案
號：臺灣桃園地方檢察署107年度偵字第8285號），提起上訴，
本院判決如下：
    主  文
上訴駁回。                                              
    事實及理由
一、審理範圍：
㈠、按民國110年6月16日修正公布、同月18日施行之刑事訴訟法
    第348條規定：「上訴得對於判決之一部為之。對於判決之
    一部上訴者，其有關係之部分，視為亦已上訴。但有關係之
    部分為無罪、免訴或不受理者，不在此限。上訴得明示僅就
    判決之刑、沒收或保安處分一部為之。」。次按同日修正公
    布、施行之刑事訴訟法施行法第7條之13規定：「中華民國1
    10年5月31日修正通過之刑事訴訟法施行前，已繫屬於各級
    法院之案件，於施行後仍適用修正前刑事訴訟法第348條規
    定；已終結或已繫屬於各級法院而未終結之案件，於施行後
    提起再審或非常上訴者，亦同。」，其中所稱「已繫屬於各
    級法院」，與「已繫屬於法院」之意義，未盡相同。前者有
    區分繫屬於各個不同審級法院之意思，而後者則單純僅指繫
    屬於法院而言。而各審級法院繫屬案件及審理程序均具有高
    度可分性及獨立性，在原審級判決終結前，刑事訴訟法既已
    修正施行，當事人自應依據新修正關於上訴範圍之規定提起
    上訴，此種釐定方式既不影響當事人之期待利益與訴訟防禦
    權，亦無違程序一貫性原則。故於原審級案件終結後提起上
    訴時，自應以其提起各個不同審級上訴時，刑事訴訟法第34
    8條是否已經修正施行，作為究應適用新法或舊法決定其上
    訴範圍之時點依據（最高法院110年度台上字第4894號判決
    意旨參照）。查本案係於上開規定修正施行前之107年12月1
    0日繫屬於原審法院，經判決後於上開規定修正施行後之110
    年12月27日上訴繫屬於本院，有本院收文戳章可憑（見本院
    卷第3頁），是本案上訴之效力及其範圍，應依現行刑事訴
    訟法第348條規定判斷。
㈡、揆諸上開規定並參酌刑事訴訟法第348條之立法理由：「為尊
    重當事人設定攻防之範圍，並減輕上訴審審理之負擔，容許
    上訴權人僅針對刑、沒收或保安處分一部提起上訴，其未表
    明上訴之認定犯罪事實部分，則不在第二審之審判範圍。如
    為數罪併罰之案件，亦得僅針對各罪之刑、沒收、保安處分
    或對併罰所定之應執行刑、沒收、保安處分，提起上訴，其
    效力不及於原審所認定之各犯罪事實，此部分犯罪事實不在
    上訴審審查範圍。爰增訂本條第3項，作為第2項之例外規定
    ，以資適用。」，是依現行刑事訴訟法規定，上訴得僅對原
    判決之刑為之。查檢察官起訴被告陳印生（原名陳鋋鑫）涉
    犯公司法第9條第1項前段之股東未實際繳納股款而以申請文
    件表明已收足罪、商業會計法第71條第5 款之利用不正當方
    法致使財務報表發生不實結果罪、刑法第216 條、第210 條
    之行使偽造私文書罪、刑法第214 條之使公務員登載不實罪
    等罪嫌，經原審審理後，認被告上開犯行事證明確而予論罪
    科刑。檢察官循告訴人蔡顯明、畢婉蘋之請求提起上訴，被
    告則未提起上訴。而觀諸檢察官上訴書（見本院卷第56至57
    頁），僅記載不服原判決量刑之理由，且檢察官於本院111
    年2月15日準備程序時亦表示：僅就量刑部分上訴等語（見
    本院卷第164頁），業已明示僅就判決之刑提起上訴，是本
    案上訴之效力及其範圍，依現行刑事訴訟法第348條第3項規
    定及修法理由，僅限於原判決關於量刑部分，不及於原判決
    所認定犯罪事實、所犯法條（罪名）及沒收等其他部分。
二、第一審以被告就原判決犯罪事實欄一、㈠部分所為，係犯公
    司法第9 條第1 項前段之股東未實際繳納股款而以申請文件
    表明已收足罪、商業會計法第71條第5 款之利用不正當方法
    致使財務報表發生不實結果罪、刑法第214 條之使公務員登
    載不實罪；犯罪事實欄一、㈡部分所為，係犯公司法第9 條
    第1項前段之股東未實際繳納股款而以申請文件表明已收足
    罪、商業會計法第71條第5 款之利用不正當方法致使財務報
    表發生不實結果罪、刑法第216 條、第210 條之行使偽造私
    罪、第214 條之使公務員登載不實罪，依刑法第55條想像競
    合犯規定，各從一重論以公司法第9條第1項前段之股東未實
    際繳納股款而以申請文件表明已收足罪、刑法第216條、第2
    10條之行使偽造私文書罪，分別判處有期徒刑5月、6月，均
    得易科罰金，且定應執行有期徒刑10月及諭知易科罰金折算
    之標準為新臺幣（下同）1,000 元折算1日。經核原判決量
    刑諭知，應予維持。又如上所述，本院審理範圍僅限於原判
    決所處之刑，不及於原判決所認定犯罪事實、所犯法條（罪
    名）等其他部分，故此部分之認定，均引用第一審判決書所
    記載之事實、證據及理由（如附件）。
三、檢察官循告訴人請求提起上訴，上訴意旨略以：被告前後2
    次虛偽增資之金額各為1,700萬元、1,000萬元，其虛偽增資
    之數額甚高，嚴重侵蝕公司資本充實及資本確定原則，對公
    司交易相對人及投資大眾產生之危害甚鉅。又第2次虛偽增
    資之時，被告未得公司股東同意逕行增資，足生損害於告訴
    人2人、其他被害人及經濟部中部辦公室對於公司申請增資
    及修改章程之變更登記查核之正確性。另第2次虛偽增資之
    「增資股東」未包含告訴人2人，致告訴人2人受有股權稀釋
    之損害，從而，本件被告犯罪所生之危險及損害甚鉅。再者
    ，被告自始至終否認未得公司股東同意而為虛偽增資及共同
    行使偽造私文書之犯行，亦未與告訴人2人達成和解，犯後
    態度不佳，且被告為公司負責人，具有經營公司之經驗及背
    景，對於虛偽增資及未得公司股東同意之增資所造成之公益
    及私益上危害當有更多認識，然被告竟為上開犯行，實屬不
    該。被告自始否認偽造文書犯行，且未與告訴人2人或其他
    被害人和解，原審未考量即此，實有不當。綜此，原審量刑
    過輕，實與罪刑相當原則有違，難認妥適，請將原判決撤銷
    ，更為適當合法之判決等語。
四、按量刑輕重，屬法院得依職權自由裁量之事項，苟其量刑已
    以行為人之責任為基礎，並斟酌刑法第57條各款所列情狀，
    在法定刑度內，酌量科刑，無偏執一端，致明顯失出失入情
    形，自不得指為不當或違法（最高法院103年度台上字第291
    號、第331號判決意旨參照）；且在同一犯罪事實與情節，
    如別無其他加重或減輕之原因，下級審量定之刑，亦無過重
    或失輕之不當情形，則上級審法院對下級審法院之職權行使
    ，原則上應予尊重（最高法院85年度台上字第2446號判決意
    旨參照）。查原審已斟酌：被告明知公司增資登記，對股東
    應收之股款應確實收足，不得僅以申請文件表明收足，竟以
    上述不實方式辦理鋋鑫公司之增資登記，有違公司財務之健
    全及管理，並妨礙主管機關就公司管理及資本查核之正確性
    ，亦增加交易相對人之潛在交易風險，且明知未得告訴人畢
    婉蘋、蔡顯明，及被害人高武成、林雍嵐及張榕荏之同意或
    授權，竟與陳亭妤共同於本案增資股東同意書股東欄位上，
    偽造前開告訴人2 人及被害人3 人之署名，及偽造告訴人2 
    人之印文，而偽造本案增資股東同意書，以虛偽表示鋋鑫公
    司股東同意增資之意，並將本案增資股東同意書交予主管機
    關經濟部中部辦公室承辦公務員而行使之，足以危害告訴人
    2 人、被害人3 人之個人名義及社會交易秩序，所為誠屬非
    是。被告固於偵訊中坦認其有2 次虛假增資犯行，惟一再否
    認有何偽造私文書之犯行，難認確有悛悔之念，兼衡酌被告
    犯罪之動機、目的、手段、參與情節、虛增資本之金額甚鉅
    、犯後態度及所生之危害，暨其生活狀況、智識程度及素行
    等刑法第57條各款所列情狀為被告量刑之基礎而為量刑，並
    無濫用量刑權限，亦無判決理由不備，或其他輕重相差懸殊
    等量刑有所失出或失入之違法或失當之處。參以被告於本院
    亦表示有與告訴人和解之意，惟因金額差距過大致無法達成
    和解，此亦為告訴代理人於本院所是認（本院卷第177頁）
    。況且國家刑罰權之行使，兼具一般預防及特別預防之目的
    ，故被告犯後態度，僅為量刑之一端，其中有無與告訴人達
    成和解進而賠償損失，只為認定犯後態度事由之一，被告雖
    未與告訴人達成和解或調解，然告訴人最終仍得以透過民事
    訴訟及強制執行等程序令被告承擔應負之賠償責任，非無求
    償管道，法院自不應將刑事責任與民事賠償過度連結，而科
    以被告不相當之刑，以免量刑失衡。又原判決就被告之犯行
    所造成之損害及被告於原審審理時為卸責之辯解之犯後態度
    等情業均已審酌，檢察官上訴意旨認原審量刑過輕，有違罪
    刑相當原則，指摘原判決不當，係對原判決就刑之量定已詳
    予說明審酌之事項，再為爭執，其上訴為無理由，應予駁回
    。
據上論斷，應依刑事訴訟法第373條、第368條，判決如主文。
本案經檢察官吳靜怡提起公訴，檢察官黃鈺斐提起上訴，檢察官
林安紜到庭執行職務。
中　　華　　民　　國　　111 　年　　3 　　月　　15　　日
     　　　　　　 刑事第十六庭  審判長法　官  劉嶽承
                                      法　官  古瑞君
                                      法　官  廖紋妤
以上正本證明與原本無異。
如不服本判決，應於收受送達後20日內向本院提出上訴書狀，其
未敘述上訴之理由者並得於提起上訴後20日內向本院補提理由書
（均須按他造當事人之人數附繕本）「切勿逕送上級法院」。
                                      書記官  江珮菱
中　　華　　民　　國　　111 　年　　3 　　月　　16　　日